臺北高等行政法院裁定
　　　　　　　　　　　　　　　　　　 96年度訴字第00980號
原　　　告　甲○○
送達代收人　乙○○
被　　　告　財政部國有財產局
代　表　人　郭武博（局長）住同上
被　　　告　財政部國有財產局臺灣北區辦事處
代　表　人　丙○○處長）住同.
上列當事人間因申租公有土地事件，原告不服財政部中華民國96
年1 月5 日台財訴字第09500596040 號（案號：第00000000號）
訴願決定，提起行政訴訟，本院裁定如下：
    主  文
原告之訴駁回。
訴訟費用由原告負擔。
    理  由
一、按「公法上之爭議，除法律別有規定外，得依本法提起行政
    訴訟。」、「訴訟事件不屬行政法院之權限者，行政法院應
    以裁定駁回之。」行政訴訟法第2 條、第107 條第1 項第1
    款分別定有明文。參照改制前行政法院53年判字第234 號判
    例：「官署依據法令管理公有財產，雖係基於公法處理公務
    ，但其與人民間就該項公有財產所發生之租賃關係，則仍屬
    私法上之契約關係。人民與官署因租用公有土地所發生爭執
    ，屬於私權之糾紛，非行政爭訟所能解決。而官署基於私法
    關係所為之意思通知，亦屬私法上之行為，不得視為基於公
    法上權力服從關係所為之處分，而對之為行政爭訟。本件原
    告要求租用系爭公有土地，管理該項土地之被告官署拒絕原
    告此項要約之意思通知，既不得認為行政處分，不問其形式
    如何，原告要不得對之提起行政爭訟。」司法院釋字第448
    號解釋：「我國關於行政訴訟與民事訴訟之審判，依現行法
    律之規定，係採二元訴訟制度，分由不同性質之法院審理。
    關於因公法關係所生之爭議，由行政法院審判，因私法關係
    所生之爭執，則由普通法院審判。行政機關代表國庫出售或
    出租公有財產，並非行使公權力對外發生法律上效果之單方
    行政行為，即非行政處分，而屬私法上契約行為，當事人若
    對之爭執，自應循民事訴訟程序解決。」
二、本件原告之夫林萬秋於民國（下同）76年9 月17日檢具前陽
    明山管理局國北財產基租字第5-03號租約（出租標示為北投
    區○○○段山腳小段252-3、252-4地號內國有土地，面積為
    83、210平方公尺，合計293平方公尺）向財政部國有財產局
    台灣北區辦事處（以下簡稱北區辦事處）申請換約續租，經
    該處76年9 月30日派員勘查結果，林君使用之土地係頂北投
    段山腳小段252-23地號（原252-3地號，64年間分割增編為2
    52-14地號，74年間再分割增編為 252-23地號）及新民段三
    小段6地號（由252-4地號重測逕為分割而來），面積分別為
    274、179平方公尺，合計 453平方公尺，其使用面積已超過
    原承租範圍160平方公尺，依財政部國有財產局77年1月20日
    台財產二字第77000185號函示：「超過原出租範圍之 160平
    方公尺土地部分，因林君之使用，不符國有財產法第42條出
    租規定，自不宜准予出租。」僅同意按原前陽明山管理局租
    約面積 293平方公尺與林君換訂（76）國基租字第2976號國
    有基地租賃契約，租賃標示為頂北投新民段山腳三小段252-
    23、6地號內約114、179平方公尺，合計約293平方公尺，租
    期自76年10月1日起至80年12月31日止；嗣林君於77年3月2
    日繳價承購前述新民三小段6地號國有土地，面積179平方公
    尺；另頂北投段山腳小段252-23地號於77年9 月11日因地籍
    圖重測標示變更為大屯段二小段378地號，林君於78年3月23
    日將上述 378地號國有土地上奉賢路17號房屋轉讓原告，原
    告於78年4 月21日向該處申請過戶換約，該處遂與原告訂立
    （78）國基租字第2976號租約，租期至80年12月31日止。嗣
    因租期屆滿換訂（78）國基租字第2976號國有基地租賃契約
    ，租期至85年12月31日；原告於83年至85年間屢次主張，本
    案4 地號國有土地亦屬原前陽明山管理局租約範圍，申請換
    約續租，經該處迭以83年8月10台財產北三字第83020598 號
    、85年5 月27日台財產北三字第85013847號函復原告略以：
    本處已將前陽明山管理局放租與林君之 293平方公尺土地全
    部由渠及林君分別承租、承購在案，所請再辦承租旨述4 地
    號（重測前為頂北投段山腳小段 252-4地號）內國有土地，
    無法辦理；原告於85年6 月間擅自於本案國有土地，即前述
    奉賢路17號正對面違規施造磚造平房及圍牆，該處於接獲檢
    舉後旋以86年4 月11日台財產北三字第86010983號函限原告
    於86年4 月底前自行拆除地上占建物並騰空交還國有土地。
    嗣經臺北市政府工務局建築管理處86年5 月17日北市工建違
    字第8664653400號函復，該違建物於86年5月5日執行拆除完
    畢；原告於92年4月7日檢證申租本案國有土地，經該處派員
    勘查結果，現況為奉賢路17號對面圍牆內雜草樹及倒塌磚造
    鐵皮屋等，原告所有之奉賢路17號房屋並未使用本案國有土
    地，爰該處依國有非公用不動產出租管理辦法第24條第7 款
    「不符法令規定之出租要件者」規定，以92年9 月10日台財
    產北管字第0920035112號函註銷該申租案；頃原告又於95年
    4月11日、同年8月31日申請承租本案國有土地，經該處以95
    年10月18日台財產北管字第0950044629號函復原告略以：台
    北市○○區○○段3小段4地號內國有土地原屬前陽明山管理
    局出租範圍乙節，查本處前以83年8月10台財產北三字第830
    20598號、85年5月27日台財產北三字第85013847號函復函詳
    復在案，本處以將前陽明山管理局放租與林萬秋之293 平方
    公尺土地全部由原告及林君分別承租、承購在案，所請再承
    租旨述4 地號（重測前為頂北投段山腳小段252－4地號）內
    國有土地，無法辦理有案，合先敘明。次查89年1月12 日修
    正公布之國有財產法第42條第1項第2款規定，非公用財產類
    之不動產，合於82年7 月21日前已實際使用，並願繳清歷年
    使用補償金者，得逕予出租。惟卷查本處列管資料，原告前
    於上述4 地號國有土地上擅建房屋及圍牆，依臺北市政府工
    務局建築管理處86年5 月17日北市工建違字第8664653400號
    函，該違建物於86年5月5日執行拆除完畢。該違建物既已於
    86年間經建築管理機關依法拆除，則原占用情事已然中斷，
    業經本處函復原告所請申租乙節，核與規定不合，歉難辦理
    在案。現原告再檢證申租，仍與前述得逕予出租之規定未合
    ，爰依國有非公用不動產出租管理辦法第24條第7 款「不符
    法令規定之出租要件者」規定，註銷原編095AA0000000號申
    租案，並敘明倘日後再就同一事由陳情者，將依行政程序法
    第173條第2款「人民陳情案有同一事由，經予適當處理，並
    已明確答復後，而仍一再陳情者，得不予處理。」規定，不
    再函復。原告不服，提起訴願遭決定駁回，遂提起本件行政
    訴訟。
三、本件原告起訴請求放租或以占有時效取得臺北市○○區○○
    段3 小段4 地號內國有土地。經查，原告請求承租或占有時
    效取得上開土地之事件，顯係基於私法關係之爭執，非屬公
    法上之爭議，徵諸首揭解釋意旨，乃屬民事訴訟程序訴請普
    通法院裁判之範疇，原告自不得藉行政爭訟程序請求救濟。
    是以，本件訴願決定自程序上為不受理決定，尚無不合。從
    而，原告提起本件行政訴訟，於法不合，應以裁定駁回。
四、依行政訴訟法第107條第1 項第1 款、第104條、民事訴訟法
    第95條、第78條，裁定如主文。
中　　華　　民　　國　　96　　年　　6 　　月　　28　　日
                  第六庭審判長法  官   林文舟
                              法  官   闕銘富
                              法  官   許瑞助
上為正本係照原本作成。
如不服本裁定，應於送達後10日內向本院提出抗告狀（須按他造
人數附繕本）。
中　　華　　民　　國　　96　　年　　6 　　月　　28　　日
                              書記官   吳芳靜
